臺灣臺南地方法院刑事裁定　　　　　　　　　　　　　　九十年度自字第二五二號
　　自　訴　人　戊○○
　　被　　　告　乙○○○即方秋.
　　　　　　　　甲○○
　　　　　　　　丁○○即董紫殷.
　　　　　　　　丙○○即董士豪.
　　共　　　同
　　選任辯護人　何建宏
右列被告因詐欺案件，經自訴人提起自訴，本院裁定如左：
    主  文
自訴駁回。
    理  由
一、自訴意旨略以：被告乙○○○於民國八十六年間起，參加以自訴人戊○○為會首
    如附表所示之支票互助會數會，每會死會應繳納新台幣（下同）五萬元或三萬元
    不等，然被告乙○○○於八十六年七月至八十七年元月間，陸續將其所跟之互助
    會參與競標，且由被告甲○○、丁○○、丙○○等三人擔任保證人，然被告均標
    領取會款後，均無繳納死會會款之意，是認被告乙○○○、甲○○、丁○○、丙○○均涉有刑法第三百三十九條第一項之詐欺取財罪嫌等語。
二、按法院或受命法官，得於第一次審判期日前，訊問自訴人、被告及蒐集或調查證
    據結果，如認為案件有第二百五十二條至第二百五十四條之情形者，得以裁定駁
    回其自訴，刑事訴訟法第三百二十六條第三項定有明文。另按刑法第三百三十九
    條第一項所規定詐欺罪，係以行為人施用詐術致使被害人陷於錯誤而交付財物為
    要件，果行為人並未施用詐術，而被害人交付財物係本於其他原因，行為人所為
    即與刑法第三百三十九條第一項之詐欺取財罪之要件有間。又依現今社會金融活
    動現狀，互助會本係民間籌募資金之重要手段之一，互助會會員往往於需款孔急
    之際，即藉由此一制度取得大量資金，然取得資金應付所需後，無法續行負擔會
    員之義務，亦非罕見之事，果非另有實證足認行為人於參與互助會之際，即存詐
    騙之意，自不得僅以互助會員標得會款後，未依約履行其應負擔之義務，即認該
    會員確有詐欺犯行。
三、本件自訴人認被告乙○○○等人涉有詐欺罪嫌，無非以被告乙○○○確曾參加自
    訴人召集如附表之互助會，且均已得標，卻未依約繳納死會會款等情，被告甲○○、丁○○、丙○○等人均於被告乙○○○得標之際，簽立切結書保證還款等情
    為據。
四、訊據被告乙○○○於本院審理時，固坦承曾參與自訴人召集如附表所示之互助會
    一節：被告甲○○、丁○○、丙○○固坦承曾簽立切結書予自訴人等情，惟均堅
    決否認涉有詐欺犯行，被告乙○○○辯稱：伊係正常參與互助會，標取會款，嗣
    因其家族經營之嘉陞股份有限公司（以下簡稱嘉陞公司）於八十八年一月五日為
    火焚燬，致經濟周轉困難，始無法依約給付死會會款，並無詐欺之不法意圖等語
    ；被告甲○○、丁○○、丙○○則均辯稱：係因其母即被告乙○○○參加自訴人
    之互助會，因互助會需要，其母向其等要求，始行簽立切結書，其等並未參加互
    助會，並無詐欺犯行等語。
五、經查：
（一）被告乙○○○分於附表所示日間參與自訴人之互助會，並分於附表所示時間標
      取會款等情，業據被告乙○○○於本院調查時自承在卷，核與自訴人於本院調
      查所述相符，被告乙○○○此部分自白與事實相符，堪以採信。又被告乙○○○於標取會款後，均依約簽發支票抵充應繳納之死會會款，且其簽發之支票於
      八十八年一月前，均按時兌現一節，業據自訴人於本院調查自承不諱，是被告
      乙○○○於本院調查辯稱其在八十八年一月間前，均依約給付死會會款等語，
      與事實相符，堪以採信。依此，若被告乙○○○於參加互助會之際，果有詐欺
      之意，當於參加互助會之始，即行標得會款，並拒繳死會會款為是，應無標得
      會款後，被告乙○○○於標取會款後，仍分別繳納死會會款一年六月至十月不
      等，始行終止繳納會款之理。又被告乙○○○於本院調查時辯稱：其家族經營
      之嘉陞公司於八十八年一月五日為火焚燬使無法清償一節，亦有台南縣消防局
      火災證明書一紙在卷可稽。被告此部分供述，堪以採信。自訴人雖指摘嘉陞公
      司被火原因可疑云云，惟自訴人此部分指述並無實證以佐其說，其空言指述，
      自無可採。
（二）另自訴人雖指稱依其召集互助會之規定，必須互助會過半後，始得連續標取二
      會，本件係因被告甲○○、丁○○、丙○○等人簽立切結書保證將依約給付死
      會會款，其始任令被告乙○○○連續標取會款云云，惟被告甲○○、丁○○、
      丙○○等人於被告乙○○○標得會款後，雖簽立切結書予自訴人，然被告乙○○○仍依約給付死會會款至八十七年十二月等情，應無詐欺之意，已如前述，
      且觀被告甲○○、丁○○、丙○○等人雖均簽立切結書予自訴人之切結書內容
      ，僅係由被告甲○○、丁○○、丙○○等人保證被告乙○○○將依約給付死會
      會款等語，有前開切結書六紙在卷可稽，是被告乙○○○縱未依約按時給付死
      會會款，此亦僅自訴人得向被告甲○○、丁○○、丙○○等人依照切結書內容
      請求其等負擔民事上責任，尚難以此認被告甲○○、丁○○、丙○○等人曾以
      此為詐欺手段致使自訴人陷於錯誤而交付被告乙○○○會款。綜此，依本院調
      查證據所得，應認自訴人指訴被告乙○○○等人詐欺罪嫌尚有不足，依照首揭
      說明，本件自訴應予駁回。
據上論斷，應依刑事訴訟法第三百二十六條第三項、第二百五十二條第十款，裁定如
主文。
中      華      民      國    九十一    年      五      月    二十四    日
                              臺灣臺南地方法院刑事第四庭
                                  法  官    卓  穎  毓
右正本證明與原本無異。
如不服本裁定，應於裁定送達後五日內，向本院提出抗告狀。
                                  書記官    黃  子  起
中      華      民      國    九十一    年      五      月     三十     日
附表：
┌──┬────────┬──────────┬────────────┐
│編號│起  會  日  期  │得  標  日 期       │停  止  支  付 會 款日期│
├──┼────────┼──────────┼────────────┤
│一  │八十六年五月一日│八十六年七月一日    │八十八年一月            │
├──┼────────┼──────────┼────────────┤
│二  │八十六年五月一日│八十六年十一月一日  │八十八年一月            │
├──┼────────┼──────────┼────────────┤
│三  │八十六年六月二十│八十六年八月二十日  │八十八年一月            │
│    │日              │                    │                        │
├──┼────────┼──────────┼────────────┤
│四  │八十六年六月二十│八十六年九月二十日  │八十八年一月            │
│    │日              │                    │                        │
├──┼────────┼──────────┼────────────┤
│五  │八十六年十二月二│八十七年一月二十日  │八十八年一月            │
│    │十日            │                    │                        │
├──┼────────┼──────────┼────────────┤
│六  │八十六年十二月二│八十七年二月二十日  │八十八年一月            │
│    │十日            │                    │                        │
└──┴────────┴──────────┴────────────┘
